【裁判字號】    90,保險上,6
【裁判日期】    901218
【裁判案由】    給付保險金
【裁判全文】
臺灣高等法院臺南分院民事判決  九十年度保險上字第六號  ｅ
      上  訴  人  戊  ○  ○
                  丁  ○  ○
                  丙  ○  ○
      法定代理人  甲  ○  ○
      訴訟代理人  乙  ○  ○
右當事人間請求給付保險金事件，上訴人對於中華民國九十年七月十日臺灣臺南地方
法院九十年度保險字第二號第一審判決提起上訴，本院判決如左：
      主      文
上訴駁回。
第二審訴訟費用由上訴人連帶負擔。
      事      實
甲、上訴人方面：未於最後言詞辯論期日到場，據其先前到場之陳述：
一、聲明：求為判決：(一)原判決廢棄。(二)被上訴人應給付上訴人新台幣（下同）五百
    萬元。(三)第一、二審訴訴費用由被上訴人負擔。(四)願供擔保，請准宣告假執行。
二、陳述：除與原判決記載相同者，予以引用外，另補稱略以：上訴人約於八十四年
    七月十日至七月十九日間以郵局劃撥匯款至被上訴人所指定之帳戶，用以給付續
    保之保險金，金額應為一萬零八百十元或一萬零七百十元，又上訴人因遺失該郵
    政劃撥儲金存款收據聯，惟其記憶中該日期應為八十七年七月十一日或同年月十
    四日或十七日或十九日在新營郵局劃撥繳納，請鈞院調查該項證據，以證明保險
    契約之成立。
三、證據：援用原審所提之立證方法。
乙、被上訴人方面：
一、聲明：求為判決：(一)上訴駁回。(二)第二審訴訟費用由上訴人負擔。(三)如受不利判
    決，願供擔保請准免為假執行。
二、陳述：除與原判決記載相同者，予以引用外，另補稱略以：上訴人主張有繳系爭
    保險費，但據原審及鈞院函查結果，事實上上訴人並無繳納保費之事實，所以被
    上訴人主張之系爭保險契約不存在。
三、證據：援用原審所提之立證方法。
丙、本院依聲請向交通部郵政總局函查有無陳子乾於八十七年七月十一、十四、十七
    、十九日在新營郵局（局號：○一九○○○─五）郵政劃撥至美商美國安泰人壽
    保險股份有限公司台灣分公司（帳號：00000000）之匯款資料。
      理      由
一、按法定代理人之代理權消滅者，訴訟程序在有法定代理人或取得訴訟能力之本人
    ，承受其訴訟以前當然停止，民事訴訟法第一百七十條定有明文。本件被上訴人
    公司之法定代理人原為潘燊昌，於訴訟進行中變更為甲○○，有上訴人於九十年
    三月五日提出之書狀及該公司變更登記表及經濟部公司執照等影本各一件為證（
    原審卷第六七至七○頁），堪信屬實，是甲○○聲明承受訴訟，為法之所許。又
    上訴人經合法通知，無正當理由而不到場，經核並無民事訴訟法第三百八十六條
    各款所列情事，爰依被上訴人之聲請，由其一造辯論而為判決，均合先敘明。
二、上訴人起訴主張：上訴人戊○○以訴外人陳子乾為被保險人，於八十五年間向被
    上訴人公司投保意外險，保險期間自八十五年四月五日至八十六年四月五日，期
    滿時由上訴人戊○○續約至八十八年度，其保險費均由上訴人戊○○在郵局匯款
    至被上訴人之專屬帳戶，保險金額為五百萬元，保險費每年一期為一萬零八百元
    ，後陳子乾於八十七年七月三十日不幸意外死亡，被上訴人卻拒絕理賠，上訴人
    均為陳子乾之繼承人，為此提起本訴，請求被上訴人給付保險金五百萬元，及自
    八十七年七月三十一日起至清償日止，按年息百分之五計算利息之判決。被上訴
    人則以：訴外人陳子乾曾以其本人為要保人及被保險人，於八十三年、八十四年
    及八十五年間向被上訴人投保安泰人身意外傷害保險，保險期間各自八十三年四
    月一日、八十四年四月一日及八十五年四月五日之午夜十二時起算一年，於保險
    期間屆滿後，陳子乾並未向被上訴人為續保行為，是該保險契約之效力業因保險
    期間之屆滿而消滅，此外，被上訴人並未與上訴人簽立其所主張之保險契約等語
    ，資為抗辯。
三、按當事人主張有利於己之事實者，就其事實有舉證之責任，民事訴訟法第二百七
    十七條前段定有明文。查上訴人主張其被繼承人陳子乾自八十三年四月起起向被
    上訴人投保意外險，每期為一年，每年期限屆滿均由上訴人戊○○至郵局匯款繳
    交保險費辦理續保，八十七年六月二十日至同年七月二十九日間，上訴人戊○○
    亦有將八十七年度之保險費一萬零八百元匯予被上訴人公司，八十七年度之保險
    契約業已成立生效，嗣陳子乾於保險期間之八十七年七月三十日死亡，已發生保
    險事故，被上訴人自應理賠云云。被上訴人對於陳子乾曾於八十三年四月一日、
    八十四年四月五日及八十五年四月五日分別向被上訴人投保期間一年之意外險，
    其最後一次保險契約之末期為八十六年四月五日止之部分並不爭執，惟辯稱於八
    十六年四月五日止之該一年期之保險契約期間屆滿後並未續保，否認於該期保險
    屆滿後陳子乾或上訴人戊○○有辦理續保行為；則上訴人主張就陳子乾於八十七
    年七月三十日意外死亡時仍與被上訴人間訂有保險契約等情，自應舉證證明；即
    應證明於八十六年四月五日前期保險期滿時上訴人戊○○或陳子乾確有與被上訴
    人為續保行為，續約至八十七年四月五日止，再自八十七年四月五日期滿時，再
    續約至八十八年四月五日止（因陳子乾死亡時間在八十七年七月三十日）之保險
    契約確係存在。
    惟查上訴人僅能提出上開被上訴人已承認陳子乾於八十三年四月一日、八十四年
    四月五日及八十五年四月五日與被上訴人間之各一年期之意外險契約（見原審卷
    第廿九至卅一頁），但始終無法提出陳子乾或上訴人戊○○與被上訴人間八十七
    年度之意外險保險契約（指八十七年四月五日起至八十八年四月五日止之契約）
    以證之；且上訴人聲請原審法院向郵政儲金匯業局劃撥處調取陳子乾或上訴人戊
    ○○於八十七年七月十一日、十四日、十七日、十九日在新營二支郵局郵政劃撥
    至被上訴人帳戶之匯款資料，經該局於九十年五月七日以劃字第二三三號函覆稱
    ：「查新營民治路郵局（新營二支郵局）於右述期間並未受理前述帳號存款」，
    有該函一件附卷可稽（原審卷第一三二頁）；及聲請本院向交通部郵政總局函查
    陳子乾於八十七年七月十一日、十四日、十七日、十九日在新營郵局（局號：○
    一九○○○─五）郵政劃撥至美商美國安泰人壽保險股份有限公司台灣分公司（
    帳號：00000000）之匯款資料，亦經該局函覆稱：「查本轄新營郵局八
    十七年七月十一、十四、十七、十九日，均無受理陳子乾君撥存郵政劃撥儲金第
    00000000號美商美國安泰人壽保險股份有限公司台北分公司帳戶之存款
    紀錄」，有該函一件附卷可考（本院卷第三八頁），亦均無法證明上訴人確有至
    郵局匯款繳納陳子乾八十七年度之意外險保險費，且上訴人又無法提出其他相關
    證據以實其說，自難認其主張為真實。
五、從而，上訴人本件之請求，於法並無所據，原審以其訴為無理由，予以駁回，經
    核並無不合。上訴意旨仍執陳詞指摘原判決不當，求予廢棄改判，為無理由，應
    予駁回。
六、據上論結，本件上訴為無理由，依民事訴訟法第四百六十三條、第三百八十五條
    第一項、第四百四十九條第一項、第八十五條第二項、第七十八條，判決如主文
    。
中      華      民      國    九十      年    十二    月      十八      日
                                    臺灣高等法院臺南分院民事第三庭
~B1審判長法官  林    輝    雄
~B2      法官  高    明    發
~B3      法官  王    明    宏
右為正本係照原本作成。
如對本判決上訴，須於判決送達後二十日內向本院提出上訴狀，未表明上訴理由者，
應於上訴後二十日內向本院提出理由書。
中      華      民      國    九十      年    十二    月      廿        日
                                        法院書記官  侯    瑞    富


司法院資訊處製作；財團法人民間司法改革基金會備份。
